臺灣高等法院臺中分院刑事判決　　　　　　　　九十一年度上更(一)字第二八號
　　上　訴　人　臺灣台中地方法院檢察署檢察官
　　被　　　告　乙○○
右上訴人因偽造文書等案件，不服臺灣台中地方法院八十八年度訴字第五五一號中華
民國八十八年十月五日第一審判決（起訴案號：臺灣八十七年度偵字第二二六三九號
），提起上訴，判決後經最高法院發回更審，本院判決如左：
    主      文
上訴駁回。
    理      由
一、公訴意旨略以：緣同案被告黃聰明（業經本院前審以常業重利罪判處有期徒刑二
    年六月確定）在報紙刊登廣告經營「信用卡借款」業務，其方式係由黃聰明陪同
    急迫需用款而欲借款之客戶持信用卡至各大百貨公司或各大賣場刷卡購買物品，
    黃聰明再以刷卡金額七五折之價格向客戶收購貨物轉售牟利，藉以取得與原本顯
    不相當之重利，而恃以維生，以之為常業。被告乙○○於八十七年十月十四日以
    電話與黃聰明聯絡，欲以前述方式向黃聰明借款，而應黃聰明之要求，於當日中
    午攜帶其妻林碧蓮之信用卡至台中市○○路家樂福商店與黃聰明及其妻即被告陳
    美汝（業經本院前審以常業重利罪判處有期徒刑六月，緩刑三年確定）會合，由
    陳美汝持林碧蓮之信用卡購買價值分別為九千四百元及三萬二千七百四十元之貨
    物後，冒林碧蓮名義於簽帳單上偽造「宋碧蓮」之署押，足生損害於宋碧蓮、家
    樂福商場及中國信託商業銀行，因認被告乙○○與被告陳美汝共同涉犯刑法第二
    百十條、第二百十七條第一項及第三百三十九條第一項之罪嫌云云。
二、按犯罪事實應依證據認定之，無證據不得推定其犯罪事實；不能證明被告犯罪或
    其行為不罰者，應諭知無罪之判決，刑事訴訟法第一百五十四條、第三百零一條
    第一項分別定有明文。又共同被告不利於己之陳述，固得採為其他共同被告犯罪
    之證據，惟此項不利之陳述，須無瑕疵可指，而就其他方面調查，又與事實相符
    ，始得採為其他共同被告犯罪事實之認定（最高法院四十六年台上字第四一九號
    判例意旨參照）。本件公訴人認被告乙○○涉犯上開罪嫌，無非以右揭事實，業
    據被告供認不諱，並有偽造信用卡簽單扣案可資佐證，為其主要論據。訊據被告
    乙○○雖坦承於前開時地為向黃聰明借款，由乙○○將林碧蓮之信用卡交付陳美
    汝刷卡消費後，由陳美汝於簽帳單上簽「宋碧蓮」署押之事實，然堅決否認有何
    犯行，被告乙○○辯稱：伊使用林碧蓮信用卡曾獲得林碧蓮之授權，信用卡目前
    也在正常使用中，並無詐欺之故意等語。經查：
  (一)證人即被告乙○○之妻林碧蓮於警訊時及偵查中均證稱：被告乙○○於八十七年
    十月十四日曾向伊表示要借用伊之信用卡且經伊同意，至乙○○如何向黃聰明借
    款，伊不知情等語（見偵二二六三九號卷第二二、四九頁），於原審經法官與被
    告乙○○隔離訊問後仍證稱：伊自八十三年間起即未工作，所持有之信用卡刷卡
    費用均由乙○○支付，故乙○○向伊借用信用卡時伊均同意乙○○使用，乙○○
    於八十七年十月十四日曾向伊借中國信託商業銀行核發之信用卡，並未向伊告知
    欲作何用，該日刷卡金額已付給銀行，且該卡仍繼續使用，該次刷卡對伊並未造
    成任何損害等語（見原審卷第五五頁），足見被告乙○○係經林碧蓮之授權而使
    用林碧蓮之信用卡，其使用信用卡之方式，自屬授權範圍內之權限，從而被告乙
    ○○以上述方式向黃聰明借款，於持林碧蓮信用卡購物時，並同意被告陳美汝於
    簽帳單上代簽林碧蓮之名，即難認被告乙○○及陳美汝係未獲授權而冒以林碧蓮
    名義偽造簽帳單。
  (二)又被告乙○○所使用之證人林碧蓮上開信用卡，經原審向中國信託商業銀行函查
    後，該行函覆，持卡人林碧蓮係採取「循環信用繳款」，至八十八年六月帳單餘
    額為五萬八千六百七十一元等語，此有該行八十八年六月二十九日之陳報狀附於
    原審卷內可稽（見原審卷第八四至一二一頁），足見證人林碧蓮所證稱上開信用
    卡仍在使用中等情，並非子虛。從而上開信用卡既係採取與發卡銀行所約定之循
    環信用繳款方式，正常繳款使用，亦難認被告乙○○以上開方式向黃聰明借款有
    何為自己不法所有之意圖。
  (三)綜上所述，被告乙○○經持卡人即證人林碧蓮授權使用上開信用卡，而持上開信
    用卡以上開方式向黃聰明借款，並同意同案被告陳美汝於上開信用卡帳單上簽寫
    林碧蓮之姓名（因被告陳美汝疏忽而誤簽為宋碧蓮），均難認有何偽造文書之犯
    行，亦難認有為自己不法所有之意圖，此外，本院復查無其他積極證據，足資證
    明被告乙○○有何偽造文書及詐欺犯行，其犯罪應屬不能證明，原審據此諭知被
    告無罪之判決，核無不當。檢察官上訴雖認證人林碧蓮既不知被告乙○○持信用
    卡向黃聰明借款，即難認證人林碧蓮有授權被告乙○○持信用卡簽帳購買上開物
    品云云，惟查證人林碧蓮所持有之上開信用卡平日均係由被告乙○○所繳款，且
    上開時地證人林碧蓮曾同意被告乙○○使用信用卡等情業如前述，則證人林碧蓮
    既同意被告乙○○使用信用卡，被告乙○○使用信用卡之方式，縱使不為證人林
    碧蓮所事先知情，仍屬證人林碧蓮概括授權範圍，即難認被告乙○○有何偽造文
    書或詐欺犯行，故檢察官上訴為無理由，應予駁回。
三、據上論斷，應依刑事訴訟法第三百六十八條，判決如主文。
本案經檢察官甲○○到庭執行職務。
中      華      民      國　    九十一     年    十一     月   二十七 　日
                                臺灣高等法院臺中分院刑事第八庭
                                      審判長法  官  羅　得　村
                                            法　官  黃  文  進
                                            法　官  陳  毓  秀
右正本證明與原本無異。
檢察官得上訴。
如不服本判決應於收受送達後十日內向本院提出上訴書狀，其未敘述上訴之理由者並
得於提起上訴後十日內向本院補提理由書（均須按他造當事人之人數附繕本）。
                                            書記官  吳　宗  玲
中      華      民      國　    九十一     年    十一     月   二十八 　日
                                                                        Ｒ
